【裁判字號】    89,訴,492
【裁判日期】    900727
【裁判案由】    偽造文書等
【裁判全文】
臺灣屏東地方法院刑事判決                          八十九年度訴字第四九二號
    公  訴  人  臺灣屏東地方法院檢察署檢察官
    被      告  丁○○
    被      告  己○○
右被告因偽造文書等案件，經檢察官提起公訴（八十九年度偵字第一一三一號、第二
六二九號、第三九○七號、第五五七九號）暨移送併辦（八十九度偵字第四七一一號
、第五三七三號、九十年度偵字第七三號、第一一○號、第一三八七號、第二五四六
號），本院判決如左：
    主  文
丁○○連續行使偽造之私文書，足以生損害於他人，處有期徒刑壹年陸月。偽造壬○○如附表編號二、三所示；庚○○如附表編號五、六、十一所示；丙○○如附表編號
七所示；癸○○○如附表編號八所示；甲○○○如附表編號十所示之信用卡、信用卡
申請表、簽帳單（均不含以信用卡預借現金部分）上之署名。壬○○如附表編號四所
示；己○○如附表編號一所示；子○○○如附表編號九所示；乙○○如附表編號十二
所示之信用卡、信用卡簽帳單（不含以信用卡預借現金部分）上之署名均沒收。又連
續行使偽造之私文書，足以生損害於他人，處有期徒捌月。偽造補領國民身分證申請
書、呈請核發畢業證書遺失證明書申請表上「庚○○」之印文、署名各二枚及印章一
枚均沒收。應執行有期徒刑貳年。偽造壬○○如附表編號二、三所示；庚○○如附表
編號五、六、十一所示；丙○○如附表編號七所示；癸○○○如附表編號八所示；甲○○○如附表編號十所示之信用卡、信用卡申請表、簽帳單（均不含以信用卡預借現
金部分）上之署名。壬○○如附表編號四所示；己○○如附表編號一所示；子○○○
如附表編號九所示；乙○○如附表編號十二所示之信用卡、信用卡簽帳單（不含以信
用卡預借現金部分）上之署名及補領國民身分證申請書、呈請核發畢業證書遺失證明
書申請表上「庚○○」之印文、署名各二枚及印章一枚均沒收。
己○○無罪。
    事  實
一、丁○○基於意圖為自己之不法所有及偽造文書之概括犯意，自八十八年六月間起
    ，連續向壬○○、庚○○、丙○○、癸○○○及甲○○○等人佯稱欲幫忙申請信
    用卡，致壬○○等人陷於錯誤，先後交付身分證件、存摺等資料，丁○○取得上
    開資料後，冒用壬○○、庚○○、丙○○、癸○○○及甲○○○等人名義，以如
    附表編號二、三、五、六、七、八、十、十一所示之方式，填具各信用卡申請書
    ，申請如上開附表編號所示銀行之信用卡，致上開銀行陷於錯誤而交付所核發之
    信用卡。其復知悉壬○○所有如附表編號四所示銀行之信用卡已經停用，乃以如
    附表編號四所示之方式，申請補發信用卡，致該銀行陷於錯誤另行補發信用卡。
    其另且以如附表編號一、九、十二所示之方式，侵占如附表編號一、九、十二所
    示銀行核發予己○○、子○○○及乙○○之信用卡後。丁○○即分別持如附表所
    示之信用卡，各偽簽壬○○等人之署名，進而持向上開發卡銀行如附表所示之各
    特約商店，偽簽壬○○等人署名於各簽帳單上，行使交付予如附表所示特約商店
    之店員，致各該商店店員在核對簽帳單上之簽名與信用卡上之簽名相符後，誤認
    其為合法之持卡人而均陷於錯誤交付其所消費及購買之物品。另於附表編號四、
    七、十所示時間，以壬○○、丙○○及甲○○○等人名義，持該三人名義之信用
    卡向附表編號四、七、十所示銀行之自動付款設備預借如附表編號四、七、十所
    示之現金，致該等銀行均陷於錯誤而如數給付，足生損害於壬○○、己○○、庚○○、丙○○、癸○○○、甲○○○、子○○○、乙○○、各該銀行及附表所示
    特約商店就上開信用卡申請使用之核准、簽帳單上名真正之認定、交付所持有商
    品與否及簽帳消費款項清償責任誰屬等事宜。嗣因壬○○等人收受帳單後，向各
    該銀行查證，始知上情而報警查獲。
二、丁○○因庚○○上開之告訴，心生不滿，另行基於偽造文書之概括犯意，先於八
    十九年九月二十七日，在屏東縣東港鎮○○路某刻印店內，委請不知情之人代刻
    「庚○○」之印章，同日假冒庚○○名義，向屏東縣東港戶政事務所佯稱身分證
    遺失，欲申請補發，迨填具補領國民身分證申請書並偽簽庚○○署名，蓋用所偽
    刻之庚○○印章後，因所提照片與戶政事務所留存庚○○之照片有異，經戶政事
    務所人員告知需補提其他證明文件方可領取。丁○○乃於八十九年九月三十日前
    往屏東縣私立南榮國民中學，冒用庚○○名義，謊稱畢業證書遺失，而填具呈請
    核發畢業證書遺失證明書申請表，並偽造庚○○之署名，且蓋用上開盜刻之庚○○印章，致南榮國中承辦人員陷於錯誤，據以核發庚○○畢業證書，而生損害於
    庚○○及前開畢業證書之正確性。丁○○取得前開畢業證書後，隨即前往屏東縣
    東港鎮戶政事務所欲領取庚○○之國民身分證之際，經該戶政事務所人員查覺而
    報警查獲，並扣得「庚○○」印章一枚。
二、案經壬○○等人告訴及屏東縣警察局東港分局報告臺灣屏東地方法院檢察署檢察
    官偵查起訴暨移送併辦。
    理  由
甲、被告丁○○有罪部分
一、右揭事實，業被告丁○○於警、偵及本院審理時坦承不諱，核與告訴人壬○○、
    庚○○、丙○○、子○○○、癸○○○、甲○○○、乙○○指訴、證人即世華銀
    行代理人戊○○、辛○○證述及共同被告己○○陳稱之情節相符，並信用卡申請
    表、刷卡消費明細表、帳單、付款存根、資料查詢表、國民身分證申請書、呈請
    核發畢業證書遺失證明申請表、戶籍謄本、畢業證書及偽造之「庚○○」印章一
    枚扣案可佐，罪證明確，被告犯行堪以認定。
二、按在刷卡帳單上偽簽姓名，表示已收受特約商店所交付之交易標的物或消費標的
    ，該簽帳單有如收據憑證，係具有表示一定意思之文書，應屬於刑法第二百十條
    之私文書。是核被告事實一部分，如附表編號二、三、四、五、六、七、八、十
    、十一所為，係犯刑法第二百十六條、第二百十條之行使偽造私文書罪及第三百
    三十九條第一項之詐欺取財罪。被告如附表編號一、九、十二所為，係犯刑法第
    二百十六條、第二百十條之行使偽造私文書罪、第三百三十九條第一項之詐欺取
    財罪及第三百三十五條第一項之侵占罪。事實二部分所為，係犯第二百十六條、
    第二百十條之行使偽造私文書罪、第二百十二條之偽造證書罪及第三百三十九條
    第一項之詐欺取財罪。其利用不知情之證人辛○○偽造庚○○屏東縣私立南榮國
    民中學之畢業證書，為間接正犯。被告事實一部分於信用卡申請書、信用卡上及
    刷卡帳單偽造告訴人壬○○等人之署名，為構成私文書之一部，吸收於其內，不
    另論以偽造署押罪。另被告事實二部分偽造告訴人庚○○印章後，蓋印文並偽簽
    署名於呈請核發畢業證書遺失證明書申請表及補領國民身分證申請書上，其偽造
    印章及蓋用偽印文部分，均係偽造私文書行為一部，均不另論以偽造印文、署押
    罪。又事實一部分所犯之行使偽造私文書罪、詐欺取財罪、侵占罪及事實二部分
    所犯之行使偽造私文書罪，均時間緊接，犯罪構成要件相同，顯係基於概括犯意
    為之，悉為連續犯，應依刑法第五十六條之規定，各論以一罪，並加重刑。事實
    一所犯上開三罪間，有方法目的之牽連關係，應從一重之連續行使偽造私文書罪
    處斷。事實二所犯上開三罪間，亦有方法目的之牽連關係，應從一重之連續行使
    偽造私文書罪處斷。公訴人於事實一部分，漏未論及被告所犯侵占罪犯行；事實
    二部分，漏未論及詐欺取財罪犯行，惟被告上開二部分犯行與事實一及事實二部
    分之行使偽造私文書間均有裁判上一罪關係，本院均得併予審判。另事實二部分
    ，公訴人贅引刑法第二百十七條第一項，亦應指明。再被告因告訴人庚○○為事
    實一部分之告訴，乃心生不滿，始為事實二部分之犯行之事實，業據被告自承在
    卷，則其事實二犯行部分與事實一犯行部分，顯係犯意各別，應予分論併罰。又
    公訴人以八十九年度偵字第四七一一號及九十年度偵字第七三號移送併辦部分與
    已起訴告訴人癸○○○及壬○○指訴被告之犯罪事實同一；以八十九年度偵字第
    五三七三號、九十年度偵字第一一○號、第一三八七號及第二五四六號移送併辦
    部分，均與起訴之犯罪事實，具有裁判上一罪關係，本院均應併予裁判。審酌被
    告犯罪之動機、目的、手段、造成之損害甚巨、迄未與告訴人壬○○等人達成民
    事和解及犯罪後之態度等一切情狀，爰量處如主文所示之刑，以示懲儆。偽造壬○○如附表編號二、三所示；庚○○如附表編號五、六、十一所示；丙○○如附
    表編號七所示；癸○○○如附表編號八所示；甲○○○如附表編號十所示之信用
    卡、信用卡申請表、簽帳單（均不含以信用卡預借現金部分）上之署名。壬○○
    如附表編號四所示；己○○如附表編號一所示；子○○○如附表編號九所示；乙○○如附表編號十二所示之信用卡、信用卡簽帳單（不含以信用卡預借現金部分
    ）上之署名及補領國民身分證申請書、呈請核發畢業證書遺失證明書申請表上「
    庚○○」之印文、署名各二枚及印章一枚均應依刑法第二百十九條規定宣告沒收
    。
乙、被告己○○無罪部分
一、公訴意旨另以：被告己○○與共同被告丁○○，共同基於意圖為自己不法所有及
    偽造文書之概括犯意聯絡，於八十八年十一月至同年十二月間，佯稱代辦信用卡
    ，取得告訴人丙○○、庚○○、癸○○○之身分證及存摺影本等申請信用卡資料
    後，連同以被告己○○名義，向中國信託銀行及英商渣打銀行股份有限公司（以
    下稱渣打銀行）申請信用卡，其中告訴人庚○○部分係分向中國信託銀行及渣打
    銀行二銀行申請，告訴人丙○○及被告己○○二人部分係向中國信託銀行申請，
    告訴人癸○○○部分係向渣打銀行申請，使不知情之該二銀行職員陷於錯誤，均
    准予核發信用卡予共同被告丁○○，共同被告丁○○得手後，即夥同被告己○○
    ，由被告己○○載其至交通旅行社、家福公司、愛娃服飾店等處刷卡購物或至中
    國信託銀行鳳山分行處預借現金，其中告訴人庚○○就中國信託銀行部分共得十
    一萬一千九百三十四元、渣打銀行部分共得十三萬一千九百三十二元、告訴人丙○○部分共得十五萬七千五百三元，被告己○○部分共得二萬九千零三元，告訴
    人癸○○○部分共得三萬元，並將刷卡所購得之物，轉賣予前揭不知情之姓名不
    詳之人，以折換現金，至於所得之款，則供渠二人朋用，足生損害於告訴人庚○○等人，因認被告己○○與共同被告丁○○共犯刑法第二百十條、第二百十六條
    之行偽造造私文書罪及同法第三百三十九條第一項詐欺罪嫌等語。
二、按犯罪事實應依證據認定之，無證據不得推定其犯罪事實；又不能證明被告犯罪
    者，應諭知無罪之判決，刑事訴訟法第一百五十四條、第三百零一條第一項分別
    定有明文。本件公訴人認被告己○○涉犯偽造私文書等罪嫌，無非以共同被告丁○○於偵查中之指稱，告訴人庚○○、丙○○及癸○○○等人指訴、信用卡申請
    書、消費明細表等為論據。訊據被告己○○堅詞否認有何偽造私文書等情事，辯
    稱：伊未曾與丁○○共向庚○○等人鼓欲申請信用卡，且伊亦遭丁○○申請信用
    卡盜刷，同是被害者等語。經查，共同被告丁○○於偵查中固指稱係與被告己○○共同為上開犯行云云，惟於本院審理時則翻稱係伊一人所為，與被告己○○無
    關等語，是其前後供述矛盾，何者可採，尚值審究。次查，告訴人庚○○、丙○○及癸○○○等人僅係指訴共同被告丁○○，未曾指訴被告己○○上開犯行。而
    信用卡申請資料及消費明細表等件，均係共同被告丁○○書立之事實，亦據共同
    被告丁○○坦認在卷。告訴人庚○○、丙○○及癸○○○復均陳稱不曾看過被告
    己○○共同或幫助共同被告丁○○為上開行為等語。（參本院八十九年九月二十
    日、十月四日訊問筆錄）參酌共同被告丁○○坦認擅以被告己○○名義，向中國
    信託銀行申請信用卡使用之事實。被告己○○如與共同被告丁○○共為上開犯行
    ，共同被告丁○○顯不可能再以被告己○○名義申請信用卡盜刷使用。綜上，被
    告己○○上開所辯，尚非無稽。是尚難僅以共同被告丁○○於偵查中之唯一指訴
    遽認被告己○○偽造文書等犯行。此外，本院復查無其他積極證據足認被告己○○確有公訴人所指之犯行，參諸首開說明，被告己○○之犯罪尚屬無法証明，爰
    為無罪之諭知。
據上論斷，應依刑事訴訟法第二百九十九條第一項前段、第三百零一條第一項，刑法
第五十六條、第二百十六條、第二百十條、第二百十二條、第二百十九條、第三百三
十五條第一項、第三百三十九條第一項、第五十五條，罰金罰鍰提高標準條例第一條
前段，判決如主文。
本案經檢察官何克昌到庭執行職務。
中      華      民      國      九十      年      七    月    二十七    日
                                      臺灣屏東地方法院刑事第二庭
                                          法  官  林昌義
右正本證明與原本無異。
對於本判決如有不服應於收受送達後十日內向本院提出上訴書狀上訴於台灣高等法院
高雄分院並按他造當事人之人數附具繕本。
                                          書記官  薛慧茹
中      華      民      國     九十      年      七    月    二十七    日
附表：金額：以新台幣為單位。
┌──┬─────┬────┬───┬─────────────┬────
│編號│時      間│信用卡發│被害人│犯     罪    手    法     │刷卡地點
│    │          │銀行    │      │                          │及金額
├──┼─────┼────┼───┼─────────────┼────
│一  │八十八年六│中國信託│己○○│以幫忙申請信用卡名義，取得│交通旅行
│    │月二日    │銀行    │      │身分證等資料，填寫申請表，│社
│    │          │        │      │，再佯稱申請並未核准而收卡│25000
│    │          │        │      │消費。                    │
├──┼─────┼────┼───┼─────────────┼────
│二  │八十八年九│台新銀行│壬○○│以幫忙申請中國信託銀行信用│美林生鮮
│    │月十八日  │        │      │卡名義，取得存摺及身分證影│超市
│    │          │        │      │本後，持上開資料另申請信用│888
│    │          │        │      │卡自行收卡消費。          │
│    │          │        │      │                          │巧來登精
│    │          │        │      │                          │品
│    │          │        │      │                          │48000
├──┼─────┼────┼───┼─────────────┼────
│三  │八十八年九│慶豐銀行│壬○○│以幫忙申請中國信託銀行信用│家福公司
│    │月二十八日│        │      │卡名義，取得存摺及身分證影│23268
│    │          │        │      │本後，持上開資料另申請信用│交通旅行
│    │          │        │      │卡自行收卡消費。          │社
│    │          │        │      │                          │20000
├──┼─────┼────┼───┼─────────────┼────
│四  │八十八年十│中國信託│壬○○│以電話向中國信託銀行申請補│家福公司
│    │月四日    │銀行    │      │發壬○○前已停用之信用卡收│45975
│    │          │        │      │受使用。                  │中國信託
│    │          │        │      │                          │銀行鳳山
│    │          │        │      │                          │分行支借
│    │          │        │      │                          │共14000
├──┼─────┼────┼───┼─────────────┼────
│五  │八十八年十│中國信託│庚○○│以幫忙申請富邦銀行信用卡名│家福公司
│    │一月二十二│銀行    │      │義，取得身分證等資料後，持│45156
│    │日        │        │      │上開資料另申請信用卡自行收│34344
│    │          │        │      │卡消費。                  │交通旅行
│    │          │        │      │                          │社
│    │          │        │      │                          │22400
│    │          │        │      │                          │吉市多服
│    │          │        │      │                          │飾百貨
│    │          │        │      │                          │1116
├──┼─────┼────┼───┼─────────────┼────
│六  │八十八年十│渣打銀行│庚○○│以幫忙申請富邦銀行信用卡名│領行服飾
│    │一月二十三│        │      │義，取得身分證等資料後，持│690
│    │日        │        │      │上開資料另申請信用卡自行收│家福公司
│    │          │        │      │卡消費。                  │33489
│    │          │        │      │                          │43920
│    │          │        │      │                          │33489
│    │          │        │      │                          │1085
│    │          │        │      │                          │22389
│    │          │        │      │                          │愛娃服飾
│    │          │        │      │                          │780
│    │          │        │      │                          │二苓加油
│    │          │        │      │                          │站
│    │          │        │      │                          │300
│    │          │        │      │                          │永勝公司
│    │          │        │      │                          │930
│    │          │        │      │                          │東星電業
│    │          │        │      │                          │行
│  │          │        │      │                          │15000
│    │          │        │      │                          │1000
├──┼─────┼────┼───┼─────────────┼────
│七  │八十八年十│中國信託│丙○○│以幫忙申請富邦銀行信用卡名│家福公司
│    │一月二十九│銀行    │      │義，取得身分證等資料後，持│68688
│    │日        │        │      │上開資料另申請信用卡自行收│34776
│    │          │        │      │卡消費。                  │44469
│    │          │        │      │                          │中信銀行
│    │          │        │      │                          │鳳山分行
│    │          │        │      │                          │支借
│    │          │        │      │                          │5000
│    │          │        │      │                          │5000
│    │          │        │      │                          │20000
├──┼─────┼────┼───┼─────────────┼────
│八  │八十九年二│渣打銀行│陳翁金│以幫忙申請荷蘭銀行信用卡名│交通旅行
│    │月九日    │        │菊    │義，取得身分證等資料後，持│社
│    │          │        │      │上開資料另申請信用卡自行收│30000
│    │          │        │      │卡消費。                  │
├──┼─────┼────┼───┼─────────────┼────
│九  │八十八年九│花旗銀行│鄭曹秀│以幫忙申請信用卡名義，取得│交通旅行
│    │月二十三日│        │行    │身分證等資料，填寫申請表，│社
│    │          │        │      │，再佯稱申請並未核准而收卡│30000
│    │          │        │      │消費。                    │三商行公
│    │          │        │      │                          │司
│    │          │        │      │                          │960
│    │          │        │      │                          │家福公司
│    │          │        │      │                          │31024
│    │          │        │      │                          │長德加油
│    │          │        │      │                          │站
│    │          │        │      │                          │800
├──┼─────┼────┼───┼─────────────┼────
│十  │八十八年十│富邦銀行│方郭清│以幫忙申請信用卡名義，取得│屈臣士
│    │二月間    │        │娘    │身分證等資料，自行申請富邦│426
│    │          │        │      │銀行信用卡二張，一張交予方│844
│    │          │        │      │郭清娘，一張持卡使用。另再│星夢休閒
│    │          │        │      │以上開資料申請世華銀行信用│館
│    │          │        │      │收卡使用。                │15630
│    │          │        │      │                          │世華銀行
│    │          │        │      │                          │支借
│    │          │        │      │                          │33000
│    │          │        ││                          │里生銀樓
│    │          │        │      │                          │11000
│    │          │        │      │                          │家福公司
│    │          │        │      │                          │22200
│    │          │        │      │                          │19720
│    │          │        │      │                          │259
│    │          │        │      │                          │巨樹企業
│    │          │        │      │                          │1300
│    │          │        │      │                          │全球購物
│    │          │        │      │                          │249
├──┼─────┼────┼───┼─────────────┼────
│十  │八十九年四│匯通銀行│庚○○│以幫忙申請富邦銀行信用卡名│盜刷金額
│一  │月十二日  │        │      │義，取得身分證等資料後，持│不詳
│    │          │        │      │上開資料另申請信用卡自行收│
│    │          │        │      │卡消費。                  │
├──┼─────┼────┼───┼─────────────┼────
│十  │八十九年七│協富公司│乙○○│以幫忙申請信用卡名義，取得│肯定信公
│二  │月間      │        │      │身分證等資料，填寫申請表，│司
│    │          │        │      │，核准後，先行收卡消費，再│6000
│    │          │        │      │將信用卡交予乙○○。      │得易購電
│    │          │        │      │                          │視購物
│    │          │        │      │                          │2400
│    │          │        │      │                          │2990
│    │          │        │      │                          │6100
│    │          │        │      │                          │4050
│    │          │        │      │                          │7360
│    │          │        │      │                          │4770
│    │          │        │    │                          │4990
│    │          │        │      │                          │2380
└──┴─────┴────┴───┴─────────────┴────
附錄本案論罪科刑法條
刑法第二百十條
偽造、變造私文書，足以生損害於公眾或他人者，處五年以下有期徒刑。
刑法第二百十六條
行使第二百十條至第二百十五條之文書者，依偽造、變造文書或登載不實事項或使登
載不實事項之規定處斷。
刑法第二百一十二條
偽造、變造護照、旅券、免許證、特許證及關於品行、能力服務或其他相類之證書、
介紹書，足以生損害於公眾或他人者，處一年以下有期徒刑、拘役或三百元以下罰金
。
刑法第三百三十五條第一項
意圖為自己或第三人不法之所有，而侵占自己持有他人之物者，處五年以下有期徒刑
、拘役或科或併科一千元以下罰金。
刑法第三百三十九條第一項
意圖為自己或第三人不法之所有，以詐術使人將本人或第三人之物交付者，處五年
以下有期徒刑、拘役或科或併科一千元以下罰金。


司法院資訊處製作；財團法人民間司法改革基金會備份。
